【裁判字號】    92,簡,26
【裁判日期】    920410
【裁判案由】    違反道路交通管理處罰條例
【裁判全文】
高雄高等行政法院裁定                                九十二年度簡字第二六號
    原      告  甲○○
    被      告  高雄市政府交通局
    代  表  人  乙○○  局長
右當事人間因違反道路交通管理處罰條例事件，原告不服高雄市政府中華民國九十一
年十一月七日高市府訴五字第○九一○○五五一二七號訴願決定，提起行政訴訟。本
院裁定如左：
    主  文
原告之訴駁回。
訴訟費用由原告負擔。
    理  由
一、按訴訟事件不屬行政法院之權限者，行政法院應以裁定駁回之。行政訴訟法第一
    百零七條第一項第一款定有明文。又行政訴訟法第二條規定：「公法上之爭議，
    除法律別有規定外，得依本法提起行政訴訟。」乃明示公法上爭議事件，原則上
    均得依該法所定各種訴訟類型提起行政訴訟；惟性質上雖屬公法爭議事件，然因
    法律另有特別規定者，即應依其他訴訟程序救濟，而不得依行政訴訟法提起行政
    訴訟，此觀該條立法意旨自明。另道路交通管理處罰條例第五十六條第一項第十
    一款規定：「汽車駕駛人停車時，有左列情形之一者，處新臺幣六百元以上一千
    二百元以下罰鍰：．．．．．．十一、在道路收費停車處所停車，不依規定繳費
    者。」而「違反本條例之行為，由左列機關處罰之：一、第十二條至第六十八條
    由公路主管機關處罰。二、第六十九條至第八十四條由警察機關處罰。前項處罰
    於裁決前，應給予違規行為人陳述之機會。第一項第一款之處罰，公路主管機關
    應設置交通裁決單位辦理；其組織規程由交通部、直轄市政府定之。」「受處分
    人，不服第八條主管機關所為之處罰，得於接到裁決書之翌日起二十日內，向管
    轄地方法院聲明異議。法院受理前項異議，以裁定為之。不服前項裁定，受處分
    人或原處分機關得為抗告。但對抗告之裁定不得再抗告。」復為道路交通管理處
    罰條例第八條及第八十七條所明定。故而，因違反道路交通管理處罰條例第五十
    六條第一項第十一款規定而受處罰者，其案件性質上雖屬公法事件，但依同條例
    第八十七條規定，受處分人如對該條例第八條主管機關所為之處罰不服，應向管
    轄之地方法院（普通法院）聲明異議；是關於此等交通違規處罰事件之救濟即應
    循向普通法院聲明異議之程序為之，而此即行政訴訟法第二條所稱「除法律別有
    規定外」之情形。又此類交通違規處罰案件，應循普通訴訟程序之途徑尋求救濟
    ，復經司法院釋字第四一八號解釋認其與憲法第十六條保障人民訴訟權之意旨並
    無牴觸在案。是因違反道路交通管理處罰條例第五十六條第一項第十一款規定而
    受處罰案件之救濟，並非屬行政法院權限之事件甚明。
二、經查，原告因被告認原告所有ＶＧ－五八四二號自小客車於民國（下同）九十一
    年五月十九日下午五時許在高雄市○○○路公告計次收費處停車，經巡場員開立
    補費通知單提示補費，惟原告未依規定於補費截止期限七日內繳費，乃以其違反
    前述道路交通管理處罰條例第五十六條第一項第十一款規定，逕行舉發，並記載
    期限內自動繳納處新台幣六百元，嗣因原告未自動繳納，高雄市交通事件裁決所
    乃於九十一年十二月三十一日裁處原告新台幣一千二百元之罰鍰等情，有九十一
    年六月十日高市警交大相字第ＢＳ0000000號舉發違反道路交通管理事件
    通知單影本附原處分卷及臺灣高雄地方法院九十二年度交聲字第三四號交通事件
    裁定書影本附卷可稽。而原告因對上述被告之舉發違反道路交通管理事件通知單
    不服，提起本件行政訴訟，主張其未依規定於法定期限內繳費係因未合法受有補
    費通知而不知悉有繳費義務，該繳費通知內容顯然尚未發生法律上效力，難謂原
    告有基此通知而發生繳費之義務，故被告不得對原告未盡繳費義務予以裁罰，且
    臺灣高雄地方法院交通事件裁定亦諭知原告不罰在案，故被告逕行舉發通知單之
    處分係有違誤，而聲明求為撤銷訴願決定及原處分。故而，原告係因不服被告認
    其有違反道路交通管理處罰條例第五十六條第一項第十一款規定所為逕行舉發之
    通知，而提起本件行政訴訟，然原告若不服此逕行舉發通知，而未自動繳納罰鍰
    ，則依據道路交通管理處罰條例第八條規定所設置之交通裁決單位即會就原告之
    違規情事進行裁罰處分，若不服此裁罰處分，依前述道路交通管理處罰條例第八
    十七條第一項規定應循向管轄地方法院聲明異議之途徑請救濟；故本件原告所爭
    執之事項，並非屬本院權限之事件，訴願為不受理之決定，核無不合，原告復向
    本院提起本件撤銷訴訟，難認為合法，應予駁回。又本件原告經高雄市交通事件
    裁決所於九十一年十二月三十一日裁處新台幣一千二百元罰鍰後，業依前述道路
    交通管理處罰條例第八十七條第一項規定向臺灣高雄地方法院聲明異議，並經臺
    灣高雄地方法院九十二年度交聲字第三四號交通事件裁定將原處分撤銷，並為原
    告不罰之諭知，有該交通事件裁定附卷可稽，併予敘明。
三、依行政訴訟法第一百零七條第一項第一款、第一百零四條、民事訴訟法第九十五
    條、第七十八條，裁定如主文。
中      華      民      國    九十二    年      四      月      十      日
                              高雄高等行政法院第一庭
                                          法      官  楊惠欽
右為正本係照原本作成。
如不服本裁定，應於送達後十日內，向本院提出抗告狀並表明抗告理由，如於本裁定
宣示後送達前提起抗告者，應於裁定送達後十日內補提抗告理由書（須按他造當事人
人數附繕本）。
提起抗告應繳納送達用雙掛號郵票六份（每份三十四元）。
中      華      民      國    九十二    年      四      月      十      日
                                          法院書記官  藍亮仁
附註：
行政訴訟法第二百三十五條（第一項、第二項）：
對於適用簡易程序之裁判提起上訴或抗告，須經最高行政法院之許可。
前項許可，以訴訟事件所涉及之法律見解具有原則性者為限。


司法院資訊處製作；財團法人民間司法改革基金會備份。
